【裁判字號】    95,訴緝,322
【裁判日期】    950830
【裁判案由】    搶奪
【裁判全文】
臺灣臺中地方法院刑事判決             95年度訴緝字第322號
公  訴  人  臺灣臺中地方法院檢察署檢察官
被      告  丙○○
上列被告因搶奪案件，經檢察官提起公訴（九十四年度偵字第二
○三六二號），由本院判決如下：
    主    文
丙○○共同意圖為自己不法之所有，而搶奪他人之動產，累犯，
處有期徒刑拾月。
    犯罪事實
一、丙○○前因違反懲治盜匪條例案件，經本院以八十四年度訴
    字第二七七○號判決處以有期徒刑七年，上訴後由臺灣高等
    法院臺中分院以八十五年度上訴字第四一九號判決駁回上訴
    ，再提上訴又經最高法院以八十五年度臺上字三一○六號判
    決駁回上訴確定，入監服刑後於民國八十九年八月七日假釋
    付保護管束，復因假釋期間再違反動產擔保交易法案件，經
    本院以九十二年度自字第三九八號判決處以有期徒刑三月，
    如易科罰金以銀元三百元折算一日確定，並以裁定撤銷假釋
    ，而接續執行殘刑二年五月七日與三月之刑期，於九十四年
    一月六日執行完畢。詎其猶不知悔改，竟與丁○○（業經本
    院以九十五年訴字第三八七號判決處以有期徒刑一年確定）
    共同基於意圖為自己不法所有之犯意聯絡，於九十四年十二
    日十三日下午五時十五分許，由丁○○騎駛不知情友人顏誌
    慶所有車牌號碼不詳之機車搭載丙○○，前往臺中縣梧棲鎮
    ○○路○段七四○巷二五號「金玉山銀樓」，由丙○○坐在
    未熄火之機車上把風，丁○○則進入該銀樓內佯稱欲購買金
    飾，而趁該銀樓負責人甲○○、乙○○○夫婦取出金飾供其
    挑選不及防備之際，徒手搶奪金飾手鍊二條（共重十一‧三
    錢）後，迅速跑出店外，由丙○○騎駛未熄火機車搭載丁○○離去。丙○○與丁○○則於同日下午五時四十五分許，一
    同至臺中縣沙鹿鎮○○路三七三號欣欣當舖，典當搶得之其
    中一條手鍊，得款新臺幣（下同）七千五百元及當票一張（
    未扣案）；又於同日晚間六時四十五分許，一同至臺中縣沙
    鹿鎮○○路一九三號金寶成銀樓，販賣另一條搶得之手鍊，
    得款六千零三十元，丙○○分得五千元。嗣於同日晚間十時
    許，經警循線於臺中縣梧棲鎮○○路○段七四○巷口查獲，
    始知上情。
二、案經臺中縣警察局清水分局報請臺灣臺中地方法院檢察署檢
    察官偵查起訴。
    理    由
一、按被告以外之人於審判外之言詞或書面陳述，除法律有規者
    外，不得作為證據；又被告以外之人於審判外之陳述，雖不
    符前四條之規定，而經當事人於審判程序同意作為證據，法
    院審酌該言詞陳述或書面陳述作成時之情況，認為適當者，
    亦得為證據，刑事訴訟法第一百五十九條第一項及第一百五
    十九條之五第一項分別定有明文。查被告丙○○於本院審理
    時同意將證人陳清石之警詢筆錄做為證據（參見本院卷第五
    五頁），且本院審酌該警詢筆錄作成時之情況，亦認為適當
    ，則依刑事訴訟法第一百五十九條之五第一項之規定，為傳
    聞法則之例外，有證據能力，本院自得引為判決參考之依據
    ，合先敘明。
二、訊據被告固不否認有於上揭時、地，與證人丁○○一同至金
    玉山銀樓，惟矢口否認有共同搶奪之犯行，辯稱：證人丁○○說他要去買金飾，伊當時喝醉了，在外面坐在機車上等證
    人丁○○，對於證人丁○○做什麼事伊都不知情云云。然查
    ：
  (一)按被告以外之人於審判外之言詞或書面陳述，雖不得以之直
    接作為認定犯罪事實與否之證據，但參酌現行刑事訴訟法第
    一百六十六條之一第二項、第三項第六款，第一百六十六條
    之二之規定及行反詰問時，容許以陳述人先前不一致之陳述
    作為彈劾證據之法理，非不得以之作為彈劾證據，用來爭執
    被告、證人、鑑定人陳述之證明力（最高法院九十四年度臺
    上字第六八八一號判決意旨參照），故證人丁○○之偵查筆
    錄雖為審判外之書面陳述，亦可作為以彈劾其證詞證明力之
    用。證人丁○○於偵查中供稱：伊案發當天早上去伊叔叔家
    時，被告丙○○就在那裏，下午時就跟被告丙○○說伊要去
    搶銀樓，叫被告丙○○在外面等伊等語（參見臺灣臺中地方
    法院檢察署九十四年度偵字第二○三六二號偵查卷宗第六六
    頁），然證人丁○○於本院審理時卻具結證稱：伊跟被告說
    要去買金飾，搶銀樓只有伊自己心理知道，被告當時已經醉
    得不省人事云云（參見本院卷第八○頁），證人丁○○說詞
    前後不一，其於本院審理時突然附和被告酒醉抗辯，已非無
    疑，且證人丁○○案發當日出監才四天，又無工作（參見本
    院卷第八二頁），有何能力購買金飾？若被告醉得不醒人事
    ，如何乘坐機車？證人丁○○下機車進入金玉山銀樓後，酩
    酊之被告如何能安穩地坐在機車上？況證人丁○○既有意行
    搶，為何還要找酒醉無行動能力之人一同前往，而減緩脫逃
    速度，增加被捕可能性，顯與常情有違，足見證人丁○○之
    證述，係迴護被告之詞，被告於案發當時並無酒醉甚明。
  (二)證人甲○○於本院審理時證稱：證人丁○○一個人進入店內
    ，機車停在店門騎樓旁馬路邊，證人丁○○把金飾搶走後，
    就被人用機車載走了等語（參見本院卷第七七、七八頁），
    而證人丁○○於本院審理時卻證稱：伊進去銀樓三、四分鐘
    ，搶金飾出來用跑的，從銀樓跑到機車距離四、五公尺，一
    下子就到了，伊就叫被告坐到後座，改換伊上機車，伊叫被
    告抱住伊，伊就騎機車離去云云（參見本院卷第八六頁），
    惟被告當時若醉得不省人事，何能配合證人丁○○馬上變換
    座位，迅速離去，足徵證人丁○○所述不足採信，應以證人
    甲○○所述證人丁○○被人用機車載走為真，而當時坐在機
    車上者為被告，此為被告所不否認，是被告騎駛機車搭載證
    人丁○○離開搶案現場，當可認定。被告丙○○案發時坐在
    銀樓外未熄火之機車等待證人丁○○，見證人丁○○進入銀
    樓三、四分鐘後匆忙從銀樓跑出來坐上機車，立即將證人丁○○載離現場，若無事先謀議，二人之行動怎會配合得如此
    緊湊？再者，證人丁○○欲行搶銀樓，若無得被告同意，即
    邀被告一同前往銀樓，事後豈非使被告知悉其犯下搶案，而
    增加遭警查獲之機會？益見被告與證人丁○○二人對於搶奪
    銀樓一事，有犯意聯絡及行為分擔。
  (三)證人丁○○證稱：搶得金飾後馬上去欣欣當舖及金寶山銀樓
    賣掉金飾，都是伊自己一個人進去，被告都是坐在機車上面
    云云（參見本院卷第八六、八七頁），惟被告卻辯稱：伊沒
    有跟證人丁○○一起去欣欣當舖，伊當時人已經坐計程車要
    去臺北云云（參見本院卷第八八頁），則二人說詞不同，已
    非無疑，且金寶成銀樓負責人陳清石於警詢中陳稱：當時有
    二位男子一同前往伊銀樓販賣金飾等語（參見偵查卷第三三
    頁），綜合證人丁○○及陳清石所言，被告與證人丁○○確
    實一同至金寶山銀樓轉賣搶得之金飾。而被告又自承：證人
    丁○○將搶來金飾賣掉後，有拿五千元給伊等語（參見本院
    卷第九○頁），則被告非但與證人丁○○事前謀議搶奪銀樓
    ，又分擔實施把風及騎駛機車載證人丁○○脫離搶案現場，
    事後又一起去變賣搶得金飾，並分得搶得金飾變賣之五千元
    現金，益徵被告確與證人丁○○共犯搶奪之罪。
  (四)此外，復有臺中縣警察局清水分局扣押筆錄一份、現場圖四
    紙，贓物認領保管單、金寶成銀樓金飾買入登記簿內頁影本
    、欣欣當舖當票影本各一紙，照片二幀附卷可稽，本案事證
    明確，被告犯行洵堪認定，應依法論科。
二、核被告所為，係犯刑法第三百二十五條第一項之搶奪罪。被
    告與證人丁○○就上開犯罪事實，有犯意之聯絡及行為之分
    擔，為共同正犯。被告前因違反懲治盜匪條例案件，經本院
    以八十四年度訴字第二七七○號判決處以有期徒刑七年，上
    訴後由臺灣高等法院臺中分院以八十五年度上訴字第四一九
    號判決駁回上訴，再提上訴又經最高法院以八十五年度臺上
    字三一○六號判決駁回上訴確定，入監服刑後於八十九年八
    月七日假釋付保護管束，復因假釋期間再違反動產擔保交易
    法案件，經本院以九十二年度自字第三九八號判決處以有期
    徒刑三月，如易科罰金以銀元三百元折算一日確定，而遭撤
    銷假釋，殘刑二年五月七日與三月之刑期接續執行，於九十
    四年一月六日執行完畢，有臺灣高等法院被告前案紀錄表及
    臺灣臺中地方法院檢察署刑案資料查註紀錄表附卷可稽，而
    被告行為後，刑法第四十七條業於九十四年二月二日修正公
    布，並於九十五年七月一日施行，修正前刑法第四十七條規
    定：「受有期徒刑之執行完畢，或受無期徒刑或有期徒刑一
    部之執行而赦免後，五年以內再犯有期徒刑以上之罪者，為
    累犯，加重本刑至二分之一。」修正後刑法第四十七條第一
    項規定：「受徒刑之執行完畢，或一部之執行而赦免後，五
    年以內故意再犯有期徒刑以上之罪者，為累犯，加重本刑至
    二分之一。」故被告前受有期徒刑執行完畢，五年內再犯本
    件有期徒刑以上之前述二罪，不論依修正前之刑法第四十七
    條，或修正後之刑法第四十七條第一項之規定，均構成累犯
    ，對被告而言並無有利或不利之情形，自不生新舊法比較之
    問題，應逕依行為時即修正前之刑法第四十七條，論以累犯
    ，並依法加重其刑。爰審酌被告有上述前科，堪認其素行不
    佳，並斟酌被告不思以正當途徑獲取財物，圖以搶奪財物滿
    足自己之慾望，造成被害人財產損失及精神驚嚇，惡性非輕
    ，暨其犯罪之動機、目的、手段、犯罪所得，犯後未能坦承
    犯行，態度欠佳等一切情狀，量處如主文所示之刑，以示懲
    儆。公訴人論告時因被告前科眾多當庭求處有期徒刑一年六
    月，惟本件共犯丁○○經本院判決有期徒刑一年確定，被告
    在行為分擔僅係在機車上把風及搭載共犯丁○○離開現場，
    惡性較入內搶奪之丁○○輕，倘判處較丁○○重之刑度，顯
    有失當，故應以主文所示之刑為妥，併予敘明。至前開欣欣
    當舖當票一張，為證人丁○○所有，因犯罪所得之物，惟未
    據扣案，復查無其他積極證據足以證明現尚存在，為免將來
    執行困難，不另為沒收之諭知。
據上論斷，應依刑事訴訟法第二百九十九條第一項前段，刑法第
二十八條、第三百二十五條第一項、修正前刑法第四十七條，判
決如主文。
中    華    民    國    95    年    8     月    30    日
                  刑事第十三庭  審判長法  官  陳慧珊
                                      法  官  李秋娟
                                      法  官  黃裕仁
上正本證明與原本無異。
如不服本判決，應於送達後十日內向本院提出上訴狀（須附繕本
），上訴於臺灣高等法院臺中分院。
                                      書記官  王嘉仁
中    華    民    國    95    年    8     月    30    日
附錄論罪科刑法條
刑法第三百二十五條第一項
意圖為自己或第三人不法之所有，而搶奪他人之動產者，處六月
以上、五年以下有期徒刑。


司法院資訊處製作；財團法人民間司法改革基金會備份。
